【裁判字號】    97,易,3812
【裁判日期】    980212
【裁判案由】    竊盜等
【裁判全文】
臺灣臺北地方法院刑事判決              97年度易字第3812號
公  訴  人  臺灣臺北地方法院檢察署檢察官
被      告  甲○○
                    （現於臺灣臺北監獄臺北分監執行中）
上列被告因竊盜等案件，經檢察官提起公訴（97年度偵字第2188
7號），本院判決如下：
    主      文
甲○○損壞他人之車窗玻璃壹面，足以生損害於他人，累犯，處
拘役伍拾日：又攜帶兇器竊盜，累犯，處有期徒刑壹年。
    事      實
一、甲○○前因傷害案件，經本院以95年度簡字第2511號判處有
    期徒刑3月確定，並於民國96年2月8日易科罰金執行完畢。
    詎竟意圖為自己不法之所有，於97年3月6日晚間8時許至翌
    （7）日上午8時許之不詳時間，見乙○○將其所有車牌號碼
    7031-QG之賓士自用小客車停放在臺北市松山區○○○路○段
    北邊第5號停車格內，竟基於毀損及竊盜之犯意，持以金屬
    材質製成、得使用其尖銳端敲碎汽車車窗玻璃邊緣，將玻璃
    整塊卸下，而客觀上足以對於人之生命、身體、安全構成威
    脅而屬兇器之類似螺絲起子或其他工具（未扣案），敲碎上
    開汽車右後車窗玻璃邊緣而損壞之，足以生損害於乙○○，
    嗣並將邊緣破損之玻璃整塊卸下，進入車內翻動搜尋財物，
    而竊得車內乙○○所有之零錢約新臺幣（下同）100元、高
    速公路回數票約80張（價值約3千餘元）、中油油票數張（
    價值約1千元）等物。嗣警方在車內遭翻動之乙○○配偶之
    太陽眼鏡盒上採獲3枚指紋，經送鑑驗比對結果，發現與檔
    存甲○○指紋卡之右中指、右食指、右食指指紋相符，始查
    悉上情。
二、案經乙○○訴由臺北市政府警察局松山分局報請臺灣臺北地
    方法院檢察署檢察官偵查起訴。
    理      由
一、訊據被告甲○○矢口否認有何毀損及竊盜犯行，辯稱：伊不
    記得有無犯本件竊盜罪，不知道何以告訴人車內眼鏡盒上會
    有伊指紋云云。惟查，告訴人乙○○於97年3月6日晚間8時
    許，將其所有車牌號碼7031-QG賓士自用小客車停放在臺北
    市松山區○○○路○段三民路與新中街中間之路邊停車格（
    即民權東路北邊第5號停車格），嗣於翌（7）日上午8時許
    欲駕車上班時，發現車窗遭人破壞侵入行竊等情，業據乙○
    ○於指訴綦詳，其並於本院證稱：我於97年3月6日晚上8時
    許，將車輛停放在民權東路上，是三民路與新中街那一段靠
    近空軍營區的停車格內，我停放到隔天早上8點半之前，準
    備要上班才去開車，結果發現車子右後車窗玻璃破損，車內
    物品因為遭到翻動而凌亂，印象中車內回數票大約80張、中
    油油票1千元、零錢約100元都不見了，警察有請鑑識組人員
    採集指紋等語明確（見本院卷第19頁），並有車輛及現場照
    片在卷可稽（見偵卷第19至38頁）；而經轄區臺北市政府警
    察局松山分局據報，就乙○○遭竊之車輛進行勘察採證結果
    ，於車內太陽眼鏡盒上採獲3枚指紋，經送內政部警政署刑
    事警察局以指紋電腦比對法、指紋特徵點比對法鑑驗結果，
    發現送鑑指紋3枚與檔存甲○○指紋卡之右中指、右食指、
    右食指指紋相符等情，亦有臺北市政府警察局松山分局刑案
    現場勘察報告及採證照片、內政部警政署刑事警察局97年5
    月19日刑紋字第0970071581號鑑驗書在卷可考（見偵卷第10
    至38頁）。被告雖辯稱不知何以眼鏡盒上會有伊指紋云云，
    惟查，採得被告指紋之「FENDI」眼鏡盒，係被告配偶置於
    車上之眼鏡盒，該眼鏡盒遭竊前日晚間停車時，係置於副駕
    駛座置物盒內，翌日發現玻璃遭破壞時，該眼鏡盒是遭拿出
    來放在椅子上，副駕駛座置物盒內之物品大部分亦均遭翻出
    ，乙○○與其配偶均不認識被告，亦未曾謀面，未曾以本件
    遭竊車輛搭載過被告，亦未曾將眼鏡盒出借予被告等節，亦
    據證人乙○○證述甚詳（見本院卷第20頁）。上開眼鏡盒既
    有遭竊賊翻動，且可排除因搭乘該車或使用該眼鏡盒而留下
    指紋之可能，足見破壞車窗竊取車內財物，而於眼鏡盒留下
    指紋之行為人，即為被告無訛。被告否認竊盜犯行，辯稱不
    知為何眼鏡盒上會有伊指紋云云，核屬卸責之詞，不足採信
    。又本件被告破壞車窗玻璃之工具雖未扣案，被告亦否認行
    竊，惟依證人乙○○證稱：該車窗玻璃周圍遭人以工具破壞
    而有破損，整塊玻璃遭卸下丟在車輪附近等語（見本院卷第
    20頁），參酌車輛右後車窗玻璃破損情形照片（見偵卷第22
    、23頁），被告應係使用工具敲碎汽車車窗邊緣，將整塊玻
    璃卸下而侵入行竊，該工具既足以敲碎堅硬之車窗玻璃，造
    成邊緣性損壞而得以順利拆卸，足見應屬以金屬材質製成而
    具有尖銳端之螺絲起子，或其他類似工具，該工具既以金屬
    材質製成，且得以尖銳端敲碎車窗玻璃周圍，顯必具有一定
    程度之銳利性，客觀上亦足以對於人之生命、身體構成威脅
    而具有危險性，自屬刑法所謂兇器甚明。被告雖辯稱使用石
    頭亦可破壞車窗云云，惟本件遭竊汽車玻璃遭卸下後，於窗
    框上留有細碎之碎玻璃（見偵卷第23頁下方照片），應係以
    尖銳之金屬工具所為，石頭雖亦屬硬質，惟通常並非尖銳，
    至多僅能砸碎整片玻璃，無法將玻璃邊緣敲碎而產生細碎玻
    璃，被告辯稱石頭亦可能造成相同結果云云，亦不足採。綜
    上，本件事證明確，被告犯行堪予認定，應依法論科。
二、按刑法第321條第1項第3款之攜帶兇器竊盜罪，係以行為人
    攜帶兇器竊盜為其加重條件，此所謂兇器，其種類並無限制
    ，凡客觀上足對人之生命、身體、安全構成威脅，具有危險
    性之兇器均屬之，且祇須行竊時攜帶此種具有危險性之兇器
    為已足，並不以攜帶之初有行兇之意圖為必要；亦即行為人
    攜帶兇器有行兇之可能，客觀上具有危險性，即為已足，至
    其主觀上有無持以行兇或反抗之意思，尚非所問，最高法院
    79年台上第5253號判例、最高法院74年度第3次刑事庭會議
    決議可資參照。核被告所為，係犯刑法第354條之毀損罪，
    及同法第321條第1項第3款之攜帶兇器竊盜罪。被告所犯上
    開二罪，犯意各別，行為互殊，應予分論併罰。查被告前因
    傷害案件，經本院以95年度簡字第2511號判處有期徒刑3月
    確定，並於96年2月8日易科罰金執行完畢，有臺灣高等法院
    被告前案紀錄表附卷可參，其受有期徒刑執行完畢後，5年
    以內故意再犯本件有期徒刑以上之罪，為累犯，所犯二罪均
    應依法加重其刑。公訴意旨雖認被告行竊部分係犯刑法第32
    0條第1項之普通竊盜罪，惟被告應係持客觀上足認為兇器之
    工具行竊，業經敘述認定如前，公訴人此部分之認定尚有未
    合，惟經本院於審理程序將攜帶兇器加重竊盜罪之法條及罪
    名當庭告知被告（見本院卷第20頁反面），俾得以答辯防禦
    而無礙其訴訟權利，本院自得變更起訴法條予以審理。爰審
    酌被告正值年輕，惟不思正途工作獲利，而以工具破壞他人
    車窗侵入行竊之犯罪動機、目的、手段，對於告訴人之財產
    造成一定程度損害，惟犯後未坦承犯行，態度難謂良好等一
    切情狀，就所犯二罪分別量處如主文所示之刑。又被告持以
    破壞車窗玻璃之類似螺絲起子之尖銳工具，並未扣案，且無
    積極證據證明係被告所有之物且現仍存在，為免將來執行之
    困難，爰不宣告沒收，附此敘明。
三、又按有犯罪之習慣或因遊蕩或懶惰成習而犯罪者，於刑之執
    行前，令入勞動場所，強制工作；18歲以上之竊盜犯、贓物
    犯，有犯罪之習慣者，得於刑之執行前，令入勞動場所強制
    工作，刑法第90條第1項、竊盜犯贓物犯保安處分條例第3條
    第1項固分別定有明文。惟保安處分係針對受處分人將來之
    危險性所為之處置，以達教化、治療之目的，為刑罰之補充
    制度。我國現行刑法採刑罰與保安處分雙軌制，係在維持行
    為責任之刑罰原則下，為協助行為人再社會化之功能，以及
    改善行為人潛在之危險性格，期能達成根治犯罪原因、預防
    犯罪之特別目的。是保安處分中之強制工作，旨在對嚴重職
    業性犯罪及欠缺正確工作觀念或無正常工作因而習慣犯罪者
    ，強制其從事勞動，學習一技之長及正確之謀生觀念，使其
    日後重返社會，能適應社會生活。刑法第90條第1項之規定
    即係本於保安處分應受比例原則之規範，使保安處分之宣告
    ，與行為人所為行為之嚴重性、行為人所表現之危險性及對
    於行為人未來行為之期待性相當之意旨而制定，而由法院視
    行為人之危險性格，決定應否令入勞動處所強制工作，以達
    預防之目的。查被告前雖因竊盜案件，經臺灣板橋地方法院
    以97年度易字第1650號判處有期徒刑7月確定，惟現仍在執
    行中；其雖又另涉嫌其他竊盜案件，惟目前或經檢察官提起
    公訴，或尚未偵結，有卷附臺灣高等法院被告前案紀錄表可
    考，是被告於本件行為前並未曾因竊盜罪而入監執行，自無
    所謂因有犯罪之習性或習慣，致對其施以刑罰宣告後仍屬無
    效或不足之情形，況強制工作屬對於人身自由之長期嚴格限
    制，公訴意旨又未指出應命被告接受強制工作保安處分之具
    體理由，揆諸前開說明，難認非使被告為強制工作外，已無
    其他方法使為處罰及教化，本院因認對被告宣告如主文所示
    之有期徒刑，應已足收教化及預防之目的，尚無應依公訴意
    旨所指，令被告接受強制工作之必要，以符比例原則，併予
    敘明。
據上論斷，應依刑事訴訟法第299條第1項前段、第300條，刑法
第321條第1項第3款、第354條、第47條第1項，刑法施行法第1條
之1，判決如主文。
本案經檢察官葉惠燕到庭執行職務。
中    華    民    國    98    年    2     月    12    日
                  刑事第十一庭  法  官  林庚棟
本件正本證明與原本無異。
如不服本判決，應於判決送達後10日內，向本院提出上訴狀；上
訴書狀應敘述具體理由，未敘述上訴理由者，應於上訴期間屆滿
後20日內補提上訴理由書於本院。
                                書記官  殷玉芬
中    華    民    國    98    年    2     月    13    日
附錄本案論罪科刑法條全文
中華民國刑法第321條：
犯竊盜罪而有左列情形之一者，處6月以上、5年以下有期徒刑：
一、於夜間侵入住宅或有人居住之建築物、船艦或隱匿其內而犯
    之者。
二、毀越門扇、牆垣或其他安全設備而犯之者。
三、攜帶兇器而犯之者。
四、結夥三人以上而犯之者。
五、乘火災、水災或其他災害之際而犯之者。
六、在車站或埠頭而犯之者。
前項之未遂犯罰之。
中華民國刑法第354條：
毀棄、損壞前二條以外之他人之物或致令不堪用，足以生損害於
公眾或他人者，處2年以下有期徒刑、拘役或500元以下罰金。


司法院資訊處製作；財團法人民間司法改革基金會備份。
